【裁判字號】    92,簡,576
【裁判日期】    921226
【裁判案由】    綜合所得稅
【裁判全文】
臺北高等行政法院判決                              九十二年度簡字第五七六號
    原      告  甲○○
    訴訟代理人  乙○○
    被      告  財政部臺灣省北區國稅局
    代  表  人  林吉昌（局長）
    訴訟代理人  丙○○
                丁○○
右當事人間因綜合所得稅事件，原告不服財政部中華民國九十二年八月五日台財訴字
第○九二○○四二三一五號訴願決定（案號：第00000000號），提起行政訴
訟。本院判決如左：
    主  文
原告之訴駁回。
訴訟費用由原告負擔。
    事  實
一事實概要：緣原告民國（下同）九十年度綜合所得稅結算申報，經被告核定退稅額
  新台幣（下同）一六、七三二元，因原告八十年度綜合所得稅罰鍰金額三五、○○
  ○元滯欠未繳，業已移送法務部行政執行署新竹執行處辦理強制執行事宜，被告所
  屬桃園縣分局爰依稅捐稽徵法第二十九條規定，將九十年度綜合所得稅退稅款全數
  抵繳上該罰鍰金額，原告不服，向被告申請退稅，經被告所屬新竹市分局於九十二
  年四月十八日以北區國稅竹市二字第○九二一○一三○一二號函否准所請，原告不
  服，提起訴願，經訴願決定駁回，遂向本院提起行政訴訟。
二兩造聲明：
  (一)原告聲明：訴願決定及原處分均撤銷。
  (二)被告聲明：駁回原告之訴。
二兩造之爭點：
  原告主張被告以抵繳積欠罰鍰為由，否准退還稅款，於法無據，是否可採？
  (一)原告主張：
    1.原承辦本件稅務員李安祺主張「台端在經國路二段五八八巷六二號（下稱系爭
      房屋）前設攤乙案，本處已依自台端八十一年五月八日談話筆錄設籍課稅」「
      有新竹市稅捐處八十一年六月二十二日八一新市稅二三三四四號函可憑」。然
      查新竹市○○路○段五八八巷六二號為空軍眷舍，在眷舍前設攤為原告之母李
      阿玉獨立經營，已向新竹市政府登記負責人為李阿玉，非屬固定攤販在案，有
      新竹市政府攤販證明、原告之母函及新竹市府八二府建字第七三五八四號函各
      乙件可憑。承辦稅務員倘若認定屋前攤販依法必須課稅，其對象應以已辦妥登
      記為負責人之李阿玉為課稅主體，而假藉軍人眷舍地址偽造扶養人乙○○營業
      登記課稅，根本沒有法律根據，顯侵害憲法所保障之人民權益，違法不當。
    2.房東譚順林起訴收回系爭房屋，經台灣新竹地方法院八十一年度簡上字第八七
      號判決認定，系房屋為譚順林所有，乃其配住之空軍眷舍（原門牌：新竹市三
      廠第十七新村建台街十二之一號）圍牆內自建二小房間之其中一間房屋，七十
      五年二月五日，新竹市警察局戶政機關重新整編門牌時，將原告所住之眷舍，
      連同圍牆內自建之二小間房間分別編為新竹市○○路○段五八八巷六十、六十
      二、六十四號三個門牌號碼，事後戶政機關出具門牌證明書證明三個門牌同為
      一戶。譚順林所住空軍眷舍門前為一菜市場，六年前譚順林將所住眷舍圍牆內
      自建之房屋一間（門牌為六十號出租原告為店舖，販賣滷味，惟年來原告違反
      租約未使用該房屋做生意，僅堆放雜物使用。稅務員李安祺在做筆錄時，拒絕
      扶養人周慶寧請求到現場勘查事實，對系爭房屋偽造扶養人周慶寧商號營業登
      記，資本額三千元，開業日期為八十一年五月九日，並據以認為扶養人周慶寧
      在八十一年六月、九月、十一月仍有營業，而課征八十一年度六、九、十一月
      營業稅暨罰鍰處分（有上開眷舍地址繳款書可憑）。顯然侵害憲法保障人民權
      益，稅務員顯然違反刑法第一二九條，明知不應徵收而徵收，應處一年以上七
      年以下有期徒刑。新竹市稅捐處允准並包庇其部屬李安祺假藉空軍眷舍地址，
      偽造扶養人周慶寧營利事業登記徵收八十一年度營業稅暨違章罰鍰處分，侵害
      憲法保障人民權益，違反刑法第一二九條在先，被告所屬新竹市分局據以徵收
      原告綜合所得稅在後，同樣侵害憲法所保障人民權益，原處分顯非適法。
  (二)被告主張：查原告八十年度綜合所得稅結算申報，經被告核定應補稅額七○、○
    九八元，並就所漏稅額七○、○九八元裁處罰鍰三五、○○○元，限繳期限自八
    十三年十二月十六日至八十三年十二月二十五日止，原告不服原核定，於八十三
    年十二月二十四日申請復查，經被告以八十八年一月十二日北區國稅法第000
    00000號復查決定：「維持原處分。」，遂展延限繳日期至八十八年四月十
    五日止，上揭復查決定書於八十八年三月十九日以雙掛號郵寄方式送達，原告未
    於期限內提起訴願，依稅捐稽徵法第三十四條第三項第二款規定，該案業於八十
    八年四月十九日確定在案。因原告並未繳納已確定之補徵本稅及罰鍰，經被告依
    稅捐稽徵法第三十九條規定移送法院（現為法務部行政執行署新竹執行處）強制
    執行。準此，被告所屬桃園縣分局依同法第二十九條規定，就原告九十年度綜合
    所得稅退稅款一六、七三二元抵繳該積欠之八十年度綜合所得稅罰鍰金額三五、
    ○○○元，洵無違誤。至原告對已確定之案件再行爭執，作為拒絕履行繳納義務
    之說詞，本件揆諸法律規定，原處分、訴願決定並無不合，請予維持。
    理  由
一按「納稅義務人應退之稅捐，稅捐稽徵機關應先抵繳其積欠。並於扣抵後，應即通
  知該納稅義務人」及「稽捐稽徵機關依本法第二十九條規定，就納稅義務人應退之
  稅捐抵繳其積欠者，應依左列順序抵繳：一、同一稅目之欠稅。二、同一稅目欠繳
  之滯納金、滯報金、怠報金、利息及罰鍰」分別為稅捐稽徵法第二十九條及同法施
  行細則第八條第一、二款所明定。
二本件原告九十年度綜合所得稅結算申報，經被告核定退稅額一六、七三二元，因原
  告八十年度綜合所得稅罰鍰金額三五、○○○元滯欠未繳，業已移送法務部行政執
  行署新竹執行處辦理強制執行事宜，被告所屬桃園縣分局爰依稅捐稽徵法第二十九
  條規定，將九十年度綜合所得稅退稅款全數抵繳上該罰鍰金額，原告不服，向被告
  申請退稅，經被告所屬新竹市分局否准所請，原告不服，提起訴願，遭決定駁回，
  復起訴主張被告以抵繳積欠罰鍰為由，否准退還稅款，於法無據，詳如其起訴狀事
  實欄所載理由等語。
三查原告八十年度綜合所得稅，經被告補徵稅額七○、○九八元，並處罰鍰三五、○
  ○○元，業經被告八十八年一月十二日北區國稅法第00000000號復查決定
  維持原處分確定在案，有該復查決定書附卷可稽，復為原告之訴訟代理人所不否認
  ，經記明筆錄在卷可憑，又原告九十年度綜合所得稅雖經被告核定退稅額一六、七
  三二元，亦有核定書附原處分卷可按，惟原告既尚有積欠上開罰鍰未繳，則被告將
  全部退稅款抵繳上開罰鍰，並否准原告退稅之申請，揆諸首揭規定，自無不合。至
  原告主張被告以退稅款抵繳積欠罰鍰，於法無據，屬其主觀對稅法之誤解，洵不足
  採。
四綜上說明，本件被告否准原告退稅申請之處分，核無違誤，訴願決定，予以維持，
  亦無不合，原告起訴意旨，非有理由，應予駁回。
五據上論結，本件原告之訴為無理由，依行政訴訟法第九十八條第三項前段、第二百
  三十六條，判決如主文。
中      華      民      國    九十二    年     十二     月    二十六    日
                     臺 北 高 等 行 政 法 院   第 一 庭
                                               法    官    黃本仁
右為正本係照原本作成。
本件以訴訟事件所涉及之法律見解具有原則性者為限，始得於本判決送達後二十日內
向本院提出上訴狀並表明上訴理由，如已於本判決宣示後送達前提起上訴者，應於判
決送達後二十日內補具上訴理由（均按他造人數附繕本），且經最高行政法院許可後
方得上訴。
中      華      民      國    九十二    年     十二     月     三十     日
                                               書 記 官    姚國華


司法院資訊處製作；財團法人民間司法改革基金會備份。
